臺灣嘉義地方法院民事判決　96年度再易字第9號
再審原告　甲○○
再審被告　乙○○
上列當事人間請求給付票款事件，再審原告對於本院民國96年7
月12日95年度簡上字第18號確定判決提起再審之訴，本院判決如
下：
    主  文
再審之訴駁回。
再審訴訟費用由再審原告負擔。
    理  由
一、本件再審原告係於民國96年7月17日收受本院95年度簡上字
    第18號民事確定判決，此有送達證書附於該訴訟卷宗可稽，
    是再審原告於96年7月31日具狀提起本件再審之訴，未逾民
    事訴訟法第500條第1項所定30日不變期間，此合先敘明。
二、再審原告以原確定判決具有民事訴訟法第496條第1項第13款
    所謂「當事人發見未經斟酌之證物或得使用該證物，經斟酌
    可受較有利益之裁判」之再審事由，提起本件再審之訴，其
    理由略以：
（一）系爭之10張本票非債務，係由再審被告帶來空白本票、印
      泥，並唸其金額及日期由再審原告寫，以便向丈夫交代，
      此有出庭證人可證。且若再審原告真的欠再審被告錢，則
      再審被告應要求再審原告開立再審原告本人支票以歸還欠
      款，再審原告當時做生意，每個月慶豐銀行大同分行支票
      經票據交換所都有記錄，平均一個月新台幣（下同）100
      萬元至200萬元交換。
（二）再審原告於一審時即已聲明，欠再審被告35萬元以互助會
      抵償，而不是於原審審理中辯稱。再審原告與再審被告協
      議，付會款明細如下：互助會金額：2萬元。（1）民國87
      年6月25日至90年10月25日止，共51會，每逢4月、8月、
      12月的10日加標一次。每月25日再審原告付5,000元還再
      審被告，加標時，再審被告自己付。（2）87年度：6月25
      日，7月25日、8月10日、8月25日、9月25日、10月25日、
      11月25日、12月10日、12月25日、共9會，再審原告付7
      會，共35,000元。（3）88年度：1月25日、2月25日、3月
      25日、4月10日、4月25日、5月25日、6月25日、7月25日
      、810日、8月25日、9月25日、10月25日、11月25日、12
      月10日、12月25日共15會，再審原告付12會，共60,000元
      。（4）90年度：1月25日、2月25日、3月25日、4月10日
      ；4月25日再審被告以6,000元標下會，得標金：死會43
      會20,000元=860,000元；活會7會14,000元=98,000元
      ；共958,000元。（90年度再審原告付3會，15,000元）（
      5）會首匯87萬元，至再審被告丈夫即訴外人陳百豪土地
      銀行嘉義分行戶內。（6）餘下88,000元，會首交給再審
      原告（再審被告與再審原告說好：7會死會，14萬元由再
      審原告付，不足42,000元當利息）。（7）90年6月1日再
      審被告匯1萬元給再審原告。又再審被告住嘉義，會首楊
      呂麗花住台北，（電話0000000000、（02）00000000、（
      02 ）00000000，當時台北電話7碼。帳戶：中國信託商業
      銀行中崙分行，000000000000。）從跟會至標會，直到會
      結束，再審被告未與會首接觸，均由再審原告出面繳會錢
      及標會，會首匯錢予再審被告丈夫陳百豪，其帳戶及戶名
      ，亦是由再審原告所告知，且每月再審被告匯9,000元給
      再審原告付會錢，也不曾匯給會首。因標會每月需通知，
      是以再審原告曾請求調閱電話通聯，但未獲同意；或原審
      可由銀行帳戶，追查會首現在住址，請會首說明真相，然
      原審亦未予查明。
（三）原審不應僅以再審被告提示之銀行匯款單收據做為債權確
      認，且其11張銀行匯款單收據係再審原告以收入的客票支
      付利息，向再審被告調頭寸（再審被告的匯款單收據來源
      ），而調頭寸換票，當然係借錢再審被告先匯錢給再審原
      告，而再審被告的代收票到期在後，是以日期不符。另再
      審原告曾指出再審被告帳戶裡的客票，是再審原告交予再
      審被告，且一再強調客票背後背書欄有再審原告簽名並提
      供客票銀行、票主，惟原審均未查明，而閱卷資料內僅有
      票號，再審原告自難以舉證。。
（四）再審被告在庭上一再說謊，例如：庭上問再審被告有無其
      他銀行開戶，再審被告回答：沒有。惟上次開庭前，家人
      告知再審原告，再審被告有慶豐銀行嘉義分行的帳戶，再
      審原告請求庭上查明未果，然再審被告夫妻將再審原告交
      予對方的客票，存入何帳戶自是再審被告才知，再審原告
      無法獲悉。而經再審原告指出者，原審亦未查明。
（五）90年2至5月間，因時隔已久，再審原告記憶有誤，然確實
      曾自慶豐銀行中山分行匯出一筆140,000元至再審被告慶
      豐銀行嘉義分行帳戶內，是以再審被告一直不承認有其他
      帳戶，但再審原告妹妹是親眼看到其存摺。
（六）再審被告謊稱87年她幫再審原告帶小孩，「會錢」是當面
      交予再審原告；然自86年再審原告女兒就讀光復南路天主
      教蒙恩幼稚園大班畢業，87年就讀士林蘭雅國小迄今，均
      在台北，再審被告住嘉義，如何幫再審原告帶小孩？
（七）又再審被告在庭上再三毀謗再審原告，並編織諸如再審原
      告帶流氓去恐嚇她、再審原告說錢一定不會還、再審原告
      找人竊聽她家電話，八掌派出所員警可以作證等謊言。
（八）綜上所述，原審對於前開情事，完全未予調查，也因未盡
      釐清事實之能事，致未能審酌上述之證物。為此，爰依民
     事訴訟法第496條第1項第13款之規定，提起本件再審之訴
     ，並聲明：1.廢棄鈞院96年度簡上字第18號確定判決；2.
     前項廢棄部分，再審被告在前審之訴駁回；3.再審及前審
     訴訟費用，由再審被告負擔。
三、本件未經言詞辯論，故再審被告未提出任何書狀。
四、法院判斷：
（一）按「再審之訴顯無再審理由者，得不經言詞辯論，以判決
      駁回之。」，民事訴訟法第502條第2項定有明文，又民事
      訴訟法第496條第1項第13款所謂當事人發見未經斟酌之證
      物或得使用該證物者，係指前訴訟程序事實審之言詞辯論
      終結前已存在之證物，因當事人不知有此，致未經斟酌現
      始知之者而言，若其證據在前訴訟程序中業已提出，經法
      院審核不予採取者，自不得據為再審之理由；又除當事人
      發現未經斟酌之證物或得使用該證物者外，尚須以該證物
      如經斟酌，當事人可受較有利益之裁判為要件，如該證物
      縱加斟酌，仍不能認為當事人可受較有利之裁判者，即難
      認再審之訴為有理由（最高法院91年台聲字第358號裁定
      及81年度台上字第2727號判決參照）。
（二）經查，本件再審原告所主張：前審法院未依再審原告聲請
      調閱有關會首之通聯紀錄，及未依再審原告聲請調閱90年
      2 月至5月間再審原告自慶豐銀行中山分行匯款至再審被
      告慶豐銀行嘉義分行帳戶之資料，此些證據資料乃係再審
      原告於前訴訟程序中早已知悉之證據，且業於訴訟程序中
      提出，嗣經法院認為無調查之必要，而不予採取，自非屬
      當時未能審酌之證據，揆諸前開判決意旨，自與「發見未
      經斟酌之證物」之再審要件顯有未合。
（三）復查，再審原告另所主張系爭本票非債務、匯款日期不符
      、原審漏未調查互助會會首住址、再審被告帳戶客票票主
      追查匯款資料云云，其乃係法官對事實認定問題，亦非有
      何未經斟酌之證物之情事。況且前審判決對再審原告上開
      主張已有明確論斷如下：1、再審原告於一審時業已自認
      積欠被上訴人35萬元，其所稱：每月代再審被告繳納會款
      5,000元，另再審被告每月匯予再審原告9,000元請其代繳
      會款，經原審調閱再審原告中華商業銀行光復分行帳戶明
      細，雖有再審被告數次匯入9,000元之記錄，然並非每月
      均有固定匯款9,000 元之紀錄，且僅憑再審被告之匯款記
      錄，顯不足證明再審原告代繳會款之事實；2、再審原告
      另雖陳報其由中國信託銀行帳戶匯款予訴外人即互助會會
      首呂麗花之款項，然其自陳其亦有跟會，此款項究為繳納
      何人之會款，已有未明；復再審被告否認兩造曾以會款約
      定抵償欠款，再審原告亦就此合意復無法舉證以實其說。
      再審原告於原審辯稱係因再審被告為應付配偶責難，而請
      託再審原告發本票云云，然此舉使上訴人自身陷於超額清
      償之不利情形，與常情有違。3、代繳互助會款部分，業
      經原審調閱陳百豪土地銀行帳戶之往來明細，於90年3、4
      月間亦無14萬元款項匯入之記錄。4、匯款記錄不唯日期
      有距，且金額亦未完全相符，亦有無法比對出有日期或金
      額相同者。即本件再審被告對於系爭本票所本之資金往來
      ，業已提出具體之存款憑條為據，而再審原告對於其實際
      借款金額僅為35萬元或17萬餘元一節，所述自相矛盾，並
      均無法提出具體證據以實其說；且再審原告於一審業已自
      認其積欠再審被告之欠款35萬元，借款時間於87年間，另
      再審被告所提出之上述存入再審原告480,700元之款項，
      存款時間為89年6月至90年6月間，兩者總金額已達830,70
      0元，且均在再審原告簽發系爭本票之前，均逾系爭本票
      之票面總金額。此觀原確定判決理由一至五項自明，原確
      定判決就此顯無違背法令之處。
（四）另再審原告所稱再審被告不承認有其他帳戶、再審被告住
      嘉義不可能幫再審原告帶小孩等說謊情事以及被告在庭上
      再三毀謗原告云云，均核與再審事由之要件無涉，再審原
      告執此以為再審事由，亦顯無理由，自不足採。
（五）綜上所述，本件再審意旨所主張之事項，在法律上均顯無
      依據，本院96年度簡上字第18號再審確定判決亦無再審原
      告主張之發見未經斟酌之證物或得使用該證物之再審理由
      。從而，再審原告提起本件再審之聲請顯無理由，本院自
      得不經言詞辯論，以判決駁回。
五、本件事證已臻明確，兩造其餘攻擊、防禦方法，核與本判決
    結論無影響，爰不逐一論列，併此敘明。
六、據上論結，本件再審之訴為顯無理由，依民事訴訟法第502
    條第2項、第78條判決如主文。
中　　華　　民　　國　　96　　年　　10　　月　　31　　日
                  民事第二庭    審判長法　官  黃茂宏
                                      法　官  蘇雅慧
                                      法　官  黃明展
上列正本係照原本作成。
本判決不得上訴。
中　　華　　民　　國　　96　　年　　10　　月　 　31 　日
                                      書記官  陳昭煌
